【裁判字號】    92,訴緝,156
【裁判日期】    920924
【裁判案由】    強盜等
【裁判全文】
臺灣臺北地方法院刑事判決                        九十二年度訴緝字第一五六號
    公  訴  人  臺灣臺北地方法院檢察署檢察官
    被      告  甲○○  男  二.
    選任辯護人  郭承昌律師
右列被告因強盜等案件，經檢察官提起公訴（九十年度偵字第二四一二四號），本院
判決如左：
    主  文
甲○○無罪。
    理  由
一、公訴意旨略以：被告甲○○基於故買贓物之犯意，於民國九十年八月十五日至十
    八日間，明知該手機係朱財旺所稱之他人遺失物，仍在「強超通訊器材行」（檢
    察官誤載為「強超越通訊有限公司」，門市設於臺北市○○區○○路四七０號）
    以新台幣（下同）五百元之代價買受之。因認被告涉犯刑法第三百四十九條第二
    項故買贓物罪。
二、按犯罪事實應依證據認定之，無證據不得認定犯罪事實。刑事訴訟法第一百五十
    四條第二項定有明文；證人所作先後不同之證言，何者為可採，事實審法院本得
    參酌其他相關證據為自由之判斷，苟無違經驗法則，即難指為違法（最高法院七
    十二年台上字第三九七六號判例參照）。次按證人或當事人於案發時之供述較少
    權衡其利害得失或受他人干預，依經驗法則，較諸事後翻異其案發之初所為之陳
    述為可信，此即所謂案重初供。故除有可證明其後更異之詞與事實相符，或其初
    供係屬虛偽者外，自不得任意捨棄初供而不採，最高法院八十年度台上字第五一
    ０九號判決採同一見解。又刑法第三百四十九條第二項所稱「故買」贓物，係以
    知情故買為要件，即必須行為人確知所故買者係贓物，否則對是否為贓物無此認
    識，即無由成立犯罪，最高法院八十三年度台上字第十七號判決參照。
三、公訴人認被告甲○○涉犯刑法第三百四十九條第二項故買贓物罪嫌，無非係以朱
    財旺於偵查中之證詞、0000000000號九十年八月二十二日下午一時六
    分許至四時五十六分許通聯記錄及法務部調查局九十一年四月四日調科參字第０
    九一００一一一二００測謊報告書一紙為其論據。訊之被告甲○○固不否認其係
    「強超通訊器材行」之負責人及於前揭時間在店內以五百元收購由朱財旺所販售
    之二手手機（國際牌ＧＤ九０型：序號000000000000000號）之
    事實，惟堅詞否認有故買贓物之犯行，辯稱：朱財旺賣手機時僅說手機係不用的
    ，並未說該手機係撿來的，其不知該手機係贓物等語。經查：
（一）、被告係「強超通訊器材行」之負責人，於九十年八月中旬某日，在上址店內
        以五百元收購由朱財旺所販售之二手手機（國際牌ＧＤ九０型）等事實業經
        被告自承不諱，並經證人朱財旺於警訊、偵查及本院審理時證述明確，復有
        卷附遠傳電信股份有限公司被告之通聯紀錄（被告使用前揭手機撥打之紀錄
        ）可稽。
（二）、被告於收購手機時是否明知該手機係證人朱財旺所拾獲而侵占之贓物，綜合
        卷內資料如后，證人朱財旺於警訊中僅證稱：於九十年八月中旬某日持國際
        牌ＧＤ九０之手機至臺北市○○路四七０號強超通訊器材行賣給被告；除前
        開國際牌ＧＤ九０手機外其尚有出售另一支，在其所駕駛之計程車上所拾獲
        之手機給被告等語（見九十年度偵字第四二一二四號卷第十一頁背面），並
        未具體指出被告是否知該其所出售之手機是拾獲而侵占入己之贓物；偵查中
        對檢察官訊以出售手機予被告時是否有告知手機係拾獲時，證人朱財旺證稱
        ：「我沒有告訴他」等語（見同上卷第三十五頁背面），嗣檢察官再以同一
        問題訊問證人朱財旺，其改稱：「我告訴他我是撿到的，我不會用那手機故
        而將手機賣予他」、「我說我撿到的手機，問他要不要買」等語（見同上卷
        第五十二頁、第五十七頁背面），本院調查時再以本案國際牌ＧＤ九０手機
        出售時是否告知被告係拾獲者，證人朱財旺則證稱：「因為我賣給他兩支手
        機，我不知道檢察官問我是哪一支，我記得我曾經對他說，有一支手機是撿
        的，時間那麼久，我不記得是否檢察官說的那一支」等語。
（三）、本件證人朱財旺係因「於九十年八月十五日上午六時十分許，共同攜帶客觀
        上可為兇器之美工刀一支，埋伏在臺北市中山區○○○路○段八十四巷六號
        二樓電梯門口處，由該不詳姓名年籍成年男子在旁看守，趁邱惠珠返家搭電
        梯至二樓之際，朱財旺即將邱惠珠自電梯內強拉出來，持美工刀抵住其脖子
        ，經邱惠珠抵抗而遭美工刀劃傷手指後，邱惠珠在樓梯間大喊『搶劫』，朱
        財旺即以『幹你娘！妳再喊』等語，再以徒手毆打邱惠珠臉頰，致使其不能
        抗拒，以此強暴方式而取邱惠珠皮包（內有國際牌ＧＤ九○手機一隻，內建
        門號0000000000號、第五信用合作社提款卡、
        幣一萬二千元等物）」等事實，經檢察官以涉犯強盜罪嫌起訴（業經本院判
        決無罪，現上訴臺灣高等法院中），偵查中警方係因被告曾使用被害人邱惠
        珠被強盜前揭手機通訊，再依通訊監察紀錄循線查知被告，並循線查獲朱財
        旺，證人朱財旺於九十年十一月八日十六時許警訊中，已經明確認知為警查
        獲之經過，為警訊問到有關被害人被強盜之手機如何拾得之經過時，亦供述
        明確，已如偵查卷附警訊筆錄，朱財旺於同日二十二時五分許在偵查中初訊
        時，為檢察官訊問有關出售手機時是否告知被告手機係拾獲時，其回答未告
        知等語，即最接近警訊之時間，且此時證人朱財旺被訊回答所認知之手機，
        應係指被害人被強盜之手機，應無誤認之虞。事後檢察官於九十年十二月五
        日、九十一年十二月二十四日經過一月餘再次訊問時，證人朱財旺雖證稱：
        有告知被告手機係拾獲云云，所陳時間已經遠離案發時間，且核與其在警訊
        及本院之證詞，其有可能誤認檢察官訊問者為其售予被告之另外一支手機之
        內容所為之證詞。綜上，證人朱財旺之證詞，應以其第一次為檢察官偵訊時
        所證述者為最可信，其後因離案發時間較久遠，其記憶已經模糊，有誤認之
        可能而不可採。
（四）、按測謊鑑定，係依一般人在說謊時，會產生遲疑、緊張、恐懼、不安等心理
        波動現象，乃利用測謊儀器將受測者之上開情緒波動反應情形加以紀錄，用
        以判別受測者供述之真實性，倘受測者愈想壓抑其謊言所產生之情緒，則在
        測謊儀器上愈會產生明顯之情緒波動反應，反之，則無此不實之波動反應。
        從而測謊鑑定結果，如就否認犯罪有不實之情緒波動反應時，雖僅得供審判
        上之參酌，而不得採為有罪判決之唯一憑據，最高法院九十一年度台上字第
        三五九號判決採同一見解。檢察官於偵查中雖將被告甲○○送法務部調查局
        就「渠不知道系案手機是贓物」之事項進行測謊，結果認定「上項問題經測
        試均呈情緒波動反應，研判有說謊」，有卷附法務部調查局測謊報告書一紙
        （九十一年四月四日調科參字第０九一００一一一二００測謊報告書一紙）
        可稽。被告否認明知所收購之手機係證人朱財旺所拾獲，證人朱財旺已證稱
        ：其並未告知被告手機係其所拾獲者等語，已如前述，故不能證明被告明知
        所收購之手機係贓物，此一測謊報告與證人朱財旺前開可信之證詞不相符合
        ，測謊報告之結果與證人朱財旺之證詞不合之處，應以證人之證詞為可採，
        且依最高法院判決之論述，亦不能以此一測謊鑑定結果作為被告有罪判決之
        唯一憑據。
（五）、綜上論述及說明，被告於購買朱財旺出售之手機時，既未明知此一手機係朱
        財旺所拾獲之事，被告收購時在主觀上欠缺贓物之認識，所為即與刑法故買
        贓物罪之構成要件不合，不能證明被告犯罪，應為無罪判決之諭知。
據上論斷，應依刑事訴訟法第三百零一條第一項，判決如主文。
本案經檢察官楊朝森到庭執行職務
中      華      民      國    九十二    年      九      月    二十四    日
                                      臺灣臺北地方法院刑事第十四庭
                                          法  官  王  綽  光
右正本證明與原本無異。
如不服本判決，應於判決送達後十日內向本院提出上訴狀（應抄附繕本）。告訴人或
被害人如對於本判決不服者，應具備理由請求檢察官上訴，其上訴期間之計算係以檢
察官收受判決正本之日期為準。
                                          書記官  潘  惠  梅
中      華      民      國    九十二    年      九      月    二十六    日


司法院資訊處製作；財團法人民間司法改革基金會備份。
